【裁判字號】    98,易,3011
【裁判日期】    981021
【裁判案由】    賭博
【裁判全文】
臺灣臺中地方法院刑事判決              98年度易字第3011號
公  訴  人  臺灣臺中地方法院檢察署檢察官
被      告  戊○○
            乙○○
            丙○○
            丁○○
                    號
上列被告因賭博案件，經檢察官提起公訴（98年度偵字第16257號
），本院判決如下：
    主    文
戊○○共同意圖營利，聚眾賭博，處有期徒刑肆月，如易科罰金
，以新臺幣壹仟元折算壹日。扣案如附表一、二、三所示之物，
均沒收。
乙○○共同意圖營利，聚眾賭博，處有期徒刑參月，如易科罰金
，以新臺幣壹仟元折算壹日。扣案如附表一、二、三所示之物，
均沒收。
丙○○共同意圖營利，聚眾賭博，處有期徒刑參月，如易科罰金
，以新臺幣壹仟元折算壹日。扣案如附表一、二、三所示之物，
均沒收。
丁○○在公眾得出入之場所賭博財物，處罰金新臺幣伍仟元，如
易服勞役，以新臺幣壹仟元折算壹日。
    犯罪事實
一、緣乙○○、丙○○原受雇蔡雪美（另經檢察官不起訴處分）
    在臺中縣太平市○○路○段一四八號所經營之「金日電子遊
    戲場」之員工。嗣於九十八年五月三十一日，戊○○向蔡雪
    美頂讓經營上開電子遊戲場，並分別以月薪新臺幣（下同）
    三萬元及三萬三千元之代價，僱用乙○○、丙○○分別擔任
    現場主任及櫃檯人員。並自九十八年五月三十一日起，戊○○、乙○○及丙○○共同基於營利賭博之犯意聯絡，在上開
    公眾得出入之場所，擺設「滿貫麻將」四台、「5PK」四台
    、「金銀豹」二台、「超悟空」四台、「麻將物語」二台、
    「北斗神拳」二台、「雷藏傳」二台、「水果單機」五台、
    「野蠻HUGA 」四台、「7PK」一台等賭博性電子遊戲機，聚
    集不特定人與之對賭。其賭博方式，係由不特定之賭客，先
    持現金向丙○○兌換代幣，投幣後再押注分數與機器對賭，
    如有押中，視機種不同可得倍數不等之分數，最後再視殘存
    分數之多寡，而按不同比例，可向乙○○換取現金，若未押
    中，則分數為機台消除。迨至九十八年六月二十三日下午六
    時許，丁○○至該店向丙○○兌換一千二百元之代幣賭玩「
    野蠻HUGA」機台後，以所贏取代幣八百枚向櫃檯之丙○○兌
    換四張寄幣卡（每張二百枚），嗣再持上開寄幣卡向乙○○
    兌換，乙○○將四千元放置於店內廁所內所懸掛衣服之口袋
    內，再由丁○○拿取之際，為警在上址執行搜索查獲，並扣
    得上述電子遊戲機共三十台（含IC板共三十片）、經營該店
    所用之KODAK照相機一台、日報表一張、開洗分錶一張、贈
    分表一張、監視器鏡頭四個、電腦主機一台、電腦螢幕一台
    、電子秤一台、寄幣卡一千枚十張、寄幣卡二百枚三十張、
    寄幣卡一百枚二十九張、會員卡十五張、代幣二千一百枚、
    櫃檯現金新臺幣（下同）二萬三千七百元、賭客丁○○欲兌
    換之現金四千元（如附表一、二、三所示）。
二、案經臺中縣警察局太平分局報告臺灣臺中地方法院檢察署檢
    察官偵查起訴。
     理   由
一、現行刑事訴訟法為保障被告之反對詰問權，排除具有虛偽危
    險性之傳聞證據，以求實體真實之發見，於該法第一百五十
    九條第一項明定被告以外之人於審判外之言詞或書面陳述，
    除法律有規定者外，不得作為證據。本件檢察官、被告於本
    院審理程序中，並未就本案卷內證據資料之證據能力提出爭
    執，且迄於言詞辯論終結前，均未主張有刑事訴訟法第一百
    五十九條第一項不得為證據之情形，應認均已同意本案卷內
    之證據資料均得作為本案證據，且經本院審酌後，認無不適
    當之情形，是本案卷內之證據均有證據能力，合先敘明。
二(一)訊據被告戊○○固坦承其自九十八年五月三十一日頂店經營
    「金日電子遊戲場」之事實，被告丙○○亦坦承受僱戊○○
    擔任「金日電子遊戲場」櫃檯人員負責兌換代幣及管理櫃檯
    現金等事實，惟二人均矢口否認有何賭博犯行，另被告乙○○則坦承檢察官起訴其個人部分之犯行，又被告丁○○則對
    其賭博犯行坦承不諱。
  (1)被告戊○○辯稱：該店其向蔡雪美頂的，因是想年紀大了，
    找不到工作，蔡雪美要給別人作，其就把頂起來，之前沒有
    從事這種行業，也沒有這方面經驗，就以十五萬元頂下來，
    店內員工只剩下被告丙○○、乙○○，其二、三天才會去店
    內看一下，就是巡視一下，店內有無清潔乾淨，環境是否清
    潔，有錢的話主任乙○○就會交給其，並給其看一下報表，
    被告乙○○負責招呼客人、維護安全，因為被告乙○○工作
    時間比較短，一天八小時，被告丙○○一天十二小時，所以
    薪水比較高；其去接這家店的時候就有表示現在不好作，絕
    對不可以換錢，只能再玩，不可以換錢，店內沒有換錢情形
    云云。
  (2)被告丙○○辯稱：其在店內負責客人兌現代幣、清潔工作、
    招呼客人，月薪二萬五千元，換老闆以後一些員工離職，因
    為要加班，所以月薪三萬三千元，店內櫃檯是其在管，因為
    其要收錢，三、四天結一次，其交給主任乙○○，讓主任來
    審核帳目，老闆再跟主任收；當天丁○○來玩的時候是向其
    換代幣，客人要先換代幣才能玩，得分很多可以有代幣或分
    數，可以用代幣或洗分的方式來向其換計分卡，換計分卡後
    客人就自己處理，就是自己帶回家、繼續玩或與其他客人交
    易，私下買賣店內不介入；當天被告丁○○來玩的時候是向
    其換代幣，但被告丁○○跟被告乙○○換四千元情形其不清
    楚，也沒看到云云。
  (3)被告乙○○辯稱：其很久沒有工作，好不容易有工作，且太
    太年底要生，所以想要多賺點錢；查獲當天被告丁○○去打
    電玩，一般我們都是讓客人跟客人交易，現場客人與客人都
    有熟識，客人之間記幣卡會互相交易買賣，會打折賣掉給買
    方去玩，當天沒有客人，就只有丁○○及警察，警察假裝玩
    電玩，被告丁○○叫其換錢給他，說小孩子要吃飯、註冊，
    說要百分之五酬金給其，其以八萬元分數換四千元，還說要
    幾百元給其分紅，因為老闆交代不能跟客人兌現，抓到會開
    除，怕被小姐看到，被老闆知道，所以把錢放在廁所裡面衣
    服口袋內，該衣服是以前客人忘記帶走的云云。
  (二)經查：
  (1)證人即被告乙○○於警詢時供稱：一般客人沒有兌回現金給
    賭客，比較熟識的客人才有兌回現金給賭客；來多次熟識後
    才算是比較熟識的客人，最主要是由其判斷等語（見警卷九
    十八年六月二十三日調查筆錄）；復於偵查中結證稱：店內
    一般都沒有兌換現金，若較熟的客人會兌換現金；流程係客
    人將積分卡交給其，其把錢放在外套內，外套放在廁所旁，
    讓客人自己去拿現金；其沒有記幾次，有二十次以上；一枚
    代幣五元；被告丙○○係負責出卡給客人，兌換現金均由其
    負責；兌換給客人的現金都是店內的錢等語（見偵卷第六至
    九頁，九十八年六月二十四日訊問筆錄）；另被告丙○○於
    偵查中亦供承其悉被告乙○○有兌換現金之情事（見同上卷
    第四頁調查筆錄）；被告丁○○於警詢時：其至該店玩電玩
    有二、三次，現場服務人員要以其健保卡辦理會員，兌換現
    金只有一次；其於下午六時許至店內向被告丙○○兌換一千
    二百元；其玩野蠻遊戲機台，所贏取代幣八百枚與服務生即
    被告丙○○兌換二百枚寄幣卡四張，再將寄幣卡向現場負責
    人乙○○兌回現金四千元；其拿寄幣卡給被告乙○○，乙○○先將四千元放置在廁所旁黑色衣服口袋，再叫其至店內廁
    所旁黑色衣服口袋拿兌回之四千元等語（見警卷九十八年六
    月二十三日調查筆錄）。
  (2)就被告乙○○上開於警偵訊時均供承確有為熟客兌換現金之
    情事，且於偵查中亦結證有兌換次數達二十次以上，兌換之
    現金均係店內金錢等情，而被告丙○○於偵查中亦供承知悉
    被告乙○○有兌換現金等情，又被告丁○○所供述兌換現款
    係置於廁所衣服口袋內一節，亦與被告之乙○○所述換兌現
    金與客人之流程相符。足見上開「金日電子遊戲場」確有兌
    換現金與客人之事實。被告戊○○、丙○○雖均否認知情，
    被告乙○○亦辯以係因被告丁○○要求其願給百分之五酬金
    ，其個人同意換取云云，惟被告乙○○已有多次為客人換取
    現金一節，已如前述，而當日被告丁○○以贏得代幣八百枚
    向櫃檯之被告丙○○兌換四張寄幣卡（每張二百枚），嗣再
    持上開寄幣卡向被告乙○○換取四千元，以一枚代幣五元計
    ，被告丁○○換取之四千元適與其贏得代幣換算金額相同，
    並無由被告乙○○取得百分之五酬金之情事。又被告丙○○
    於本院審理中證稱：其正常不會把錢交給被告乙○○，僅在
    購買午餐會，被告乙○○會去買云云，然此與證人即被告乙○○於偵查中結證兌換金錢係店內款項一節不符，而證人即
    被告乙○○於本院審理中亦證稱：日報表、開洗分錶、贈分
    表均由被告丙○○製作書立，開洗分錶是要對帳使用；這些
    日報表每天都由其審核計算當日帳目是否正確，收下來等老
    闆即被告戊○○來再交給戊○○看，交給老闆的錢也是依據
    日報表上記載內容等語；證人即被告丙○○亦於本院審理中
    證稱：日表均由其書立，這些日報表是交給老闆戊○○看等
    語。參諸被告丙○○負責書立記載有關店內營業之報表，且
    有關帳目亦記載其上，再由被告乙○○審核後，復交由負責
    人即被告戊○○過目等情觀之，店內相關營業情形、款項進
    出，被告戊○○、乙○○、丙○○顯均知悉並參與甚明。再
    者，被告乙○○再三陳明其很久沒有工作，好不容易有工作
    ，且太太年底要生等諸多苦情，衡情理應於職場上更加遵守
    上級規範以免失職，被告乙○○、丙○○均供承係受僱，薪
    水分別為三萬元、三萬三千元，店內要求不得兌換財物予客
    人等情，以渠等僅為支領固定薪資之員工，私下自行兌換現
    金與賭客對其並無任何利益及誘因，且倘雇主猶三令五申不
    得兌財物，被告乙○○當無甘冒罪責且違反雇主禁令而恣意
    妄為之理。渠等所稱被告戊○○、丙○○並不知情云云，顯
    係卸責之詞，不足採信。
  (3)此外，並有現場獲照片三十三幀、搜索扣押筆錄、扣押物品
    目錄表、臺中縣政府電子遊戲場營業級別證、營利事業登記
    證、讓渡書各一份在卷可參，並有電子遊戲機共三十台（含
    IC板共三十片）、KODAK照相機一台、日報表一張、開洗分
    錶一張、贈分表一張、監視器鏡頭四個、電腦主機一台、電
    腦螢幕一台、電子秤一台、寄幣卡一千枚十張、寄幣卡二百
    枚三十張、寄幣卡一百枚二十九張、會員卡十五張、代幣二
    千一百板、櫃檯查獲現金二萬三千七百元、賭客即被告丁○○欲兌換之現金四千元扣案可證。本件事證明確，被告四人
    犯行均堪認定，應依法論科。
三、按刑法第二百六十八條之意圖營利，只須主觀上有圖得利益
    之意思為已足，不以實際上取得利益為要件。又電子遊戲機
    之程式如於設計之初即已隱含該遊戲機具有較高獲勝機率，
    已非純粹射倖性得比擬，此從經營者必須花費鉅資購買或租
    用遊戲機台，聘雇員工兌換現金，並提供場所擺放而仍能獲
    利即明，是該等提供賭博場所以擺設電子遊戲機與之對賭之
    行為，亦同時具有營利之意圖。故被告戊○○在臺中縣太平
    市○○路○段一四八號「金日電子遊戲場」之公眾得出入場
    所，擺設賭博性電子遊戲機具，供不特定人把玩賭博，並雇
    用被告乙○○擔任主任管理現場，丙○○擔任櫃檯、兌換代
    幣及計分卡等工作，意圖營利而供給場所、聚眾賭博，核其
    三人所為，均係犯刑法第二百六十六條第一項前段之公眾得
    出入場所賭博財物罪、同法第二百六十八條意圖營利供給賭
    博場所、聚眾賭博罪。另被告丁○○係至該處打玩賭博性電
    子戲機台並向店家兌領款項之賭客，核其所為，係犯刑法第
    二百六十六條第一項前段之公眾得出入場所賭博財物罪。又
    按刑事法若干犯罪行為態樣，本質上原具有反覆、延續實行
    之特徵，立法時既予特別歸類，定為犯罪構成要件之行為要
    素，則行為人基於概括之犯意，在密切接近之一定時、地持
    續實行之複次行為，倘依社會通念，於客觀上認為符合一個
    反覆、延續性之行為觀念者，於刑法評價上，即應僅成立一
    罪。學理上所稱「集合犯」之職業性、營業性或收集性等具
    有重複特質之犯罪均屬之，例如經營、從事業務、收集、販
    賣、製造、散布等行為概念者是（最高法院九十五年度臺上
    字第四六八六號判決參照）。準此，被告戊○○、乙○○、
    丙○○提供賭博場所，聚眾賭博，並以擺設賭博性電子遊戲
    機具與不特定賭客對賭財物，當不止賭博一次即結束，此種
    行為本質上乃具有反覆、延續之特質，應作一次之法律伻價
    ，為刑法理論之集合犯之概念，應論以一罪。被告戊○○、
    乙○○、丙○○三人就上開犯行間，有犯意之聯絡及行為之
    分擔，均為共同正犯。又被告戊○○、乙○○、丙○○三人
    所犯上開各罪，係一行為同時觸犯在公眾得出入場所賭博罪
    、意圖營利供給賭博場所及意圖營利聚眾賭博罪，係一行為
    觸犯數罪名，為想像競合犯，應依刑法第五十五條之規定，
    應從一重之意圖營利聚眾賭博罪處斷。爰審酌賭博係助長社
    會僥倖之心理之犯罪，且本案查扣機台數量非少，經營規模
    非微，被告戊○○為經營者，而被告乙○○、丙○○僅係受
    雇之現場員工，就經營者與員工之獲利及惡性輕重有別，而
    被告丙○○於偵查中否認犯行，惟表示認罪，嗣於審理中矢
    口否認罪行，被告乙○○原均供承全般事實，復於審理中改
    稱係其個人行為，另被告戊○○自始否認犯行等及渠等犯後
    態度；又被告丁○○僅係賭客，犯後亦坦承犯行、犯後態度
    良好等一切情狀，分別量處如主文所示之刑，並就被告戊○○、乙○○、丙○○部分諭知易科罰金之折算標準，被告丁○○部分諭知易服勞役之折算標準，以茲儆懲。
四、另按刑法第二百六十八條第二項為同法第三十八條之特別規
    定，祇要係當場賭博之器具、在賭檯或兌換籌碼處之財物，
    不問屬於犯人與否，皆應依該條項規定宣告沒收，且擺設電
    動賭博機賭博行為與一般賭博行為不同，擺設人每日開機營
    業時起，即處於隨時供不特定賭客投幣與其對賭之狀態，就
    擺設人而言，每日一旦開機營業，即認應已開始賭博行為，
    是既係營業時為警查獲，不論查獲時有無賭客在場賭博，查
    扣之賭博性電玩機具均屬當場賭博之器具，應依刑法第二百
    六十六條第二項沒收之（司法院（82）廳刑一字第八八三號
    、司法院（78）廳刑一字第一六九二號函文研究意見參照）
    ，是扣案電子遊戲機具共三十台（含IC板三十片）及櫃檯現
    金二萬三千七百元分別屬於當場賭博之器具及在賭檯或兌換
    籌碼處之財物，應依刑法第二百六十六條第二項規定，不問
    屬於犯人與否，均併予宣告沒收。扣案KODAK照相機一台、
    日報表一張、開洗分錶一張、贈分表一張、監視器鏡頭四個
    、電腦主機一台、電腦螢幕一台、電子秤一台、寄幣卡一千
    枚十張、寄幣卡二百枚三十張、寄幣卡一百枚二十九張、會
    員卡十五張、代幣二千一百枚等物，係該店即被告戊○○所
    有，供犯本罪所用之物，另賭客即被告丁○○兌換之現金四
    千元被告丁○○尚未取得，此觀諸警卷所附照片上開現金置
    於外套懸掛於廁所內自明，而該款亦非置於賭檯或兌換籌碼
    處，應屬犯罪所用之物，且為被告戊○○所有，均應依刑法
    第三十八條第一項第二款規定，宣告沒收。
據上論斷，應依刑事訴訟法第二百九十九條第一項前段，刑法二
十八條、第二百六十六條第一項前段、第二項、第二百六十八條
、第五十五條、第四十一條第一項前段、第四十二條第三項、第
三十八條第一項第二款，刑法施行法第一條之一第一項、第二項
前段，判決如主文。
案經檢察官甲○○到庭執行職務。
中    華    民    國    98    年    10    月    21    日
                  刑事第七庭    法  官  陳  葳
以上正本證明與原本無異。
如不服本判決應於收受判決後10日內向本院提出上訴書狀，並應
敘述具體理由；其未敘述上訴理由者，應於上訴期間屆滿後20日
內向本院補提理由書（均須按他造當事人之人數附繕本）「切勿
逕送上級法院」。
                                書記官  張雅如
中    華    民    國    98    年    10    月    21    日
附錄法條：
刑法第二百六十六條：
在公共場所或公眾得出入之場所賭博財物者，處一千元以下罰金
。但以供人暫時娛樂之物為賭者，不在此限。
當場賭博之器具與在賭檯或兌換籌碼處之財物，不問屬於犯人與
否，沒收之。
刑法第二百六十八條：
意圖營利，供給賭博場所或聚眾賭博者，處三年以下有期徒刑，
得併科三千元以下罰金。
附表：
一、扣案機台三十台（均含ＩＣ板，共三十片）
  (一)「滿貫麻將」四台
  (二)「5PK」四台
  (三)「金銀豹」二台
  (四)「超悟空」四台
  (五)「麻將物語」二台
  (六)「北斗神拳」二台
  (七)「雷藏傳」二台
  (八)「水果單機」五台
  (九)「野蠻HUGA」四台
  (十)「7PK」一台
二(一)KODAK照相機一台
  (二)日報表一張
  (三)開洗分錶一張
  (四)贈分表一張
  (五)監視器鏡頭四個
  (六)電腦主機一台
  (七)電腦螢幕一台
  (八)電子秤一台
  (九)寄幣卡一千枚十張
  (十)寄幣卡二百枚三十張
  (十一)寄幣卡一百枚二十九張
  (十二)會員卡十五張
  (十三)代幣二千一百枚
  (十四)櫃檯現金新臺幣二萬三千七百元
三、賭客丁○○欲兌換之現金新臺幣四千元。


司法院資訊處製作；財團法人民間司法改革基金會備份。
